【裁判字號】    85,台上,4551
【裁判日期】    850920
【裁判案由】    偽造有價證券
【裁判全文】
最高法院刑事判決                              八十五年度台上字第四五五一號
    上訴人  甲○○
右上訴人因偽造有價證券案件，不服台灣高等法院台中分院中華民國八十四年九月十
三日第二審判決（八十三年度上訴字第三七四一號，起訴案號：台灣彰化地方法院檢
察署八十三年度偵字第二六三○號），提起上訴，本院判決如左：
    主  文
上訴駁回。
    理  由
按刑事訴訟法第三百七十七條規定，上訴於第三審法院，非以判決違背法令為理由，
不得為之。是提起第三審上訴，應以原判決違背法令為理由，係屬法定要件。如果上
訴理由狀並未依據卷內訴訟資料，具體指摘原判決不適用何種法則或如何適用不當，
或所指摘原判決違法情事，顯與法律規定得為第三審上訴理由之違法情形，不相適合
時，均應認其上訴為違背法律上之程式，予以駁回。
本件上訴人甲○○上訴意旨略謂：上訴人於民國七十八年詰豐紡織股份有限公司（下
稱詰豐公司）改組後，改任董事，但實際仍負責該公司業務，公司原使用之台中區中
小企業銀行彰化分行第一八九三－三號支票帳戶，已停止使用，自為上訴人所明知，
則上訴人妄向該銀行領用支票之行為，應成立詐欺罪，若認上訴人有權領用之職務行
為，則保管該等公司所有支票，予以偽造使用，亦應成立侵占罪，此等詐欺或侵占犯
行，雖未經起訴，但與已起訴之偽造有價證券罪，有牽連關係，為起訴效力所及，應
一併審判，第一審及原審就此部分漏未一併審判，有判決違背法令之違法；刑法上得
沒收之物，如已因毀損、遺失等情形而不存在，自不得諭知沒收，本件上訴人所偽造
之詰豐公司及王瑞昌印章各一枚，業據上訴人供明已經丟棄而滅失，原審不能證明尚
屬存在，竟於判決內宣告沒收，當然違背法令；原判決既認定詰豐公司改組後，上訴
人仍實際掌理公司業務，則上訴人為收發各項文件，而有使用詰豐公司與王瑞昌印章
之必要，自屬有權刻用，上訴人委由彰化市不詳刻印舖刻印行為，應無偽造犯行可言
，原判決認為上訴人偽造印章，顯與經驗法則相違，亦屬違法云云。
惟查原判決認定上訴人有其事實欄所載之犯行，依牽連犯從一重論處上訴人連續意圖
供行使之用而偽造有價證券罪刑，已依卷證資料，詳加明其所憑之證據及認定之理
由。復查第一審判決雖於事實欄內，記載上訴人係以偽造之詰豐公司及王瑞昌印章，
向詰豐公司改組後已停用之台中區中小企業銀行彰化分行一八九三－三號支票帳戶，
冒領支票號碼第0000000號至第0000000號，及自第0000000號
至第0000000號空白支票共計二百張，繼而偽造其中部分之支票使用等情。然
經原審向台中區中小企業銀行彰化分行函查結果，上訴人係於八十一年七月十一日以
其個人名義，使用本人簽名之方法，向該銀行領取第0000000號至第0000
000號空白支票，復於八十一年十一月二十七日仍以其個人印章蓋章方法，領取第
0000000號至第0000000號空白支票，並非使用偽造之詰豐公司及王瑞
昌之印章冒領，此有該銀行11.中彰化字第二一三號函、1.6.中彰化字第○○一
號函暨所附領取支票登記簿影本附卷可憑。原判決乃據以認定上訴人係以其個人名義
向上開銀行領用空白支票後，偽造如原判決附表一所示支票及偽造王瑞昌背書使用，
自無任何違誤。況刑事訴訟法之上訴制度，允許受不利益判決之被告得為上訴，乃在
許被告為自己之利益，請求上級審救濟而設，故被告不得為自己不利益而提起上訴。
原判決認上訴人向上開銀行領用空白支票行為並未犯罪，上訴意旨自認其領用此部分
空白支票行為，犯有詐欺或侵占罪，顯與被告為自己利益請求救濟之上訴制度本旨相
違，其上訴自非合法。再查偽造之印章，依刑法第二百十九條之規定，係採義務沒收
主義，不問屬於犯人與否，均應宣告沒收，除非證明確已不存在，均應於判決內，為
沒收之諭知，法院無裁量斟酌之餘地。本件原判決已於理由欄二內，明上訴人所偽
造之詰豐公司及王瑞昌之印章，雖據上訴人供稱已經丟掉，但既乏證據足以證明確已
滅失，應依法宣告沒收，乃援引刑法第二百十九條之規定，於主文欄內宣告沒收，顯
無上訴意旨所指摘之違法情事。末查原判決已於事實欄內，確認詰豐公司改組後，董
事長為王瑞昌，上訴人雖尚實際掌理公司業務，但詰豐公司印章已由王瑞昌收回，連
同王瑞昌本人使用之銀行印鑑章，均由王瑞昌自行保管等情，是上訴人已無制作詰豐
公司及王瑞昌名義印章之權限，更不得擅自以詰豐公司及王瑞昌名義制作支票等有價
證券及背書等行為，原判決對此部分事實之判斷，顯與吾人一般生活經驗定則無違，
亦無違背經驗法則之可言。依首揭說明，其上訴自屬違背法律上之程式，應予駁回。
據上論結，應依刑事訴訟法第三百九十五條前段，判決如主文。
中      華      民      國    八十五    年      九      月      二十    日
                              最高法院刑事第二庭
                                  審判長法官  施  文  仁
                                        法官  陳  炳  煌
                                        法官  張  淳  淙
                                        法官  洪  文  章
                                        法官  花  滿  堂
      右正本證明與原本無異
                                              書  記  官
中      華      民      國    八十五    年      九      月    二十四    日


司法院資訊處製作；財團法人民間司法改革基金會備份。
